臺灣高雄地方法院刑事判決　　　　　　　95年度易字第1754號
公　訴　人　臺灣高雄地方法院檢察署檢察官
被　　　告　乙○○
上列被告因竊盜案件，經檢察官提起公訴（95年度偵字第22934
號），本院判決如下：
    主  文
乙○○共同竊盜，處有期徒刑伍月，如易科罰金，以銀元參佰元
（即新臺幣玖佰元）折算壹日。未扣案機車鑰匙壹支，沒收。
    事  實
一、乙○○與領有身心障礙（中度智能障礙）手冊之丁○○基於
    意圖為自己不法所有之犯意聯絡，先於民國95年1 月11日凌
    晨0 時許，在址設高雄市三民區○○○路119-2 號4 樓「漫
    遊網路咖啡店」附近之「全家便利商店」前方，共同謀議由
    丁○○下手行竊機車1 輛，俾利2 人日後得以作為代步工具
    使用等事宜。繼於同日10時許，乙○○因見丁○○猶在「漫
    遊網路咖啡店」把玩電腦遊戲，乃提醒丁○○動手行竊，丁○○聽聞後，旋下至1 樓騎樓處，並以自有機車鑰匙1 支試
    開機車電門鎖之方式，竊取丙○○所使用、停放在該處之車
    牌號碼ZXP-307 號之輕型機車1 輛（下稱上開機車，價值約
    新臺幣〔下同〕1 萬元），得手後，復將上開機車騎往同路
    307 號之「玉山商業銀行」騎樓處藏放，且返回「漫遊網路
    咖啡店」告知乙○○並與乙○○續把玩電腦遊戲。嗣丙○○
    於同日16時許發現上開機車失竊後，調取監視錄影帶發現行
    竊者即係刻在「漫遊網路咖啡店」把玩電腦遊戲之丁○○，
    始報警查悉全情。
二、案經高雄市政府警察局少年警察隊報請臺灣高雄地方法院檢
    察署檢察官偵查起訴。
    理  由
壹、證據能力方面
一、卷附贓物認領保管單1 份，經被告乙○○同意作為證據使用
    ；本院審酌卷內並無事證顯示該書面陳述之作成時、地與週
    遭環境，有何致令陳述內容虛偽、偏頗之狀況後，也認為適
    當，依刑事訴訟法第159 條之5 第1 項之規定，為傳聞法則
    之例外，應有證據能力，合先敘明。
二、證人即共同正犯丁○○警詢中陳述，乃係被告以外之人於審
    判外之言詞陳述，而屬傳聞，且經核並無刑事訴訟法第159
    條之1 至同法第159 條之5 所列舉得作為證據之例外情事，
    是故並無證據能力，不得作為本案之證據。
貳、實體方面
一、訊據被告對於丁○○曾於上開時地竊取機車1 輛，及於丁○○竊車前後，2 人乃一起聊天、把玩電腦遊戲等情固不爭執
    ，惟矢口否認與丁○○之竊車犯行有何相涉，並辯稱：我與
    丁○○固曾於95年1 月11日0 時許，在「漫遊網路咖啡店」
    附近之「全家便利商店」前方聊天，且當時丁○○提及請我
    幫忙找工作之事，我也確曾告以必須配有機車代步，但我不
    知道丁○○會下手行竊機車，該竊車行為與我無關云云。經
    查：
(一)領有身心障礙手冊之丁○○曾於95年1 月11日10時許，在「
    漫遊網路咖啡店」樓下騎樓處，以自有機車鑰匙1 支竊取上
    開機車，並騎往同路段307 號之「玉山商業銀行」騎樓處藏
    放；又丁○○竊取機車得手後，旋返回「漫遊網路咖啡店」
    與被告見面並齊把玩電腦遊戲；另丁○○於下手竊車前之當
    日0 時許，曾與被告在「漫遊網路咖啡店」附近之「全家便
    利商店」前方，聊及機車之事各節，均為被告所不爭執，且
    經證人即被害人丙○○迭於警詢及偵查中證述明確（警卷第
    8 至10頁；臺灣高雄地方法院檢察署95年度偵字第22934 號
    卷，第10至11頁），並有丁○○身心障礙手冊（警卷第26頁
    ）、上開機車行車執照（警卷第14頁）、贓物認領保管單（
    警卷第13頁）各1 份，及錄影監視翻拍照片4 張（警卷第11
    至12頁）在卷足稽，自俱堪認明。
(二)被告雖以前開情詞置辯，惟查：
  1.證人丁○○於偵查中，結證稱：我在95年1 月11日10時許，
    拿鑰匙在「漫遊網路咖啡店」樓下騎樓竊取上開機車，那是
    被告於95年1 月11日0 時許，在「全家便利商店」前方跟我
    提到要我下手行竊者等語明確（臺灣高雄地方法院檢察署95
    年度偵字第2883號偵查卷宗，第6 至7 頁）；及於本院審理
    中，也證述：「（問：有無於95年1 月11日上午10時許在高
    雄市三民區○○○路119-1 號「漫遊網路咖啡店」竊取ZXP-
    307 號機車？答：）有」、「（問：你在偷車之前是否有到
    「漫遊網路咖啡店」內，經由被告提醒你之前說好的事情叫
    你去做，你才去偷…機車…？答：）對」、「（問：說好的
    事是指什麼？答：）…偷車的事…」、「（問：…被告是在
    1 月10日12時左右〔指95年1 月11日0 時許〕，在…全家便
    利商店跟你說要偷車…？答：）對」、「（問：被告如何告
    訴你要偷機車？答：）…他只叫我去偷車」、「（問：為何
    要偷車？答：）要騎…」、「（問：你偷到車後有無…告訴
    被告已經偷到了？答：）有」等語綦詳（本院卷第76至80頁
    ）。
  2.本院審酌丁○○於本院審理中復坦言：「（問：你在偷車時
    ，是否知道這樣是違法的？答：）知道」等語（本院卷第78
    頁），亦即被告雖罹有中度智能障礙，惟行為時之認知、判
    斷等能力尚未受有明顯影響，不因另供出被告而得輕減自己
    之刑責，況丁○○與被告相識僅約1 日，亦據2 人陳明在卷
    （本院卷第78、85頁），則丁○○本欠缺惡意設詞構陷被告
    之必要與動機；再經核前已認明之被告與丁○○於丁○○下
    手行竊機車之前後時點，乃一起聊天、把玩電腦遊戲乙情，
    亦即原素不相識之被告與丁○○2 人，於丁○○竊車前後，
    恰均有密切往來，益徵丁○○前開所述，俱合於真實而可堪
    採信。至丁○○於本院審理中就竊車動機之所述，固與其先
    前於警詢、偵查中所言係為變賣云云，存有齟齬，惟丁○○
    就其與被告共同協議竊車之時、地，及被告復提醒其下手行
    竊等細節，既始終一貫，則如非丁○○均係據實陳述，因可
    能如此相符？又由丁○○於當日10時許竊得機車起迄於同日
    16時許犯行遭發現止，既未有何將上開機車變賣之相關行止
    ，顯見其於審理中關於日後作為代步工具之竊車動機所言，
    應較合於事實，也併指明。
  3.綜上，被告先於95年1 月11日0 時許，與丁○○謀議由丁○○竊車作為代步工具之事，繼於同日10時許，復提醒丁○○
    動手行竊，而對丁○○所實行之竊車行為有所支配，甚為顯
    明，被告空言否認，與事實不符，無足採信。
(三)綜上所述，被告與丁○○共同行竊上開機車之犯行，已堪認
    明。
二、查被告行為後，如附表所示之相關法律均業經變更，並俱於
    95年7 月1 日施行，玆經比較結果，裁判時法並未較為有利
    ，從而依刑法第2 條第1 項前段，自應適用各該行為時法，
    亦即修正前法；至同日施行之刑法施行法第1 條之1 ，僅係
    規範如何將刑法分則罰金刑之單位由「銀元」轉換為「新臺
    幣」，未就各該分則之實際內涵加以變更；另刑法第28條之
    文字修正，也無關行為可罰性之變更，自均不生新舊法比較
    之問題，而應直接適用裁判時法，俱合先敘明。是故核被告
    所為，乃係犯刑法第320 條第1 項之竊盜罪。被告就上開犯
    行，與下手實行之丁○○間，存有犯意聯絡，而具有支配力
    ，均應論以共同正犯。
三、本院審酌被告年輕力壯，且甫於94年11月23日因竊盜案件，
    經法院判處有期徒刑10月（嗣於95年8 月3 日始告確定），
    有臺灣高等法院被告前案紀錄表1 份在卷足按，卻不知悔改
    ，旋另與丁○○共同犯下此案，確有不該，又其犯後飾詞狡
    辯，也難認有何悔悟之意，更不宜輕恕，惟念本案之手法尚
    屬平和，及所竊得之機車已發還予丙○○，有卷附贓物認領
    保管單1 紙可稽，丙○○所受之損害已有輕減等一切情狀，
    爰量處如主文所示之刑，併諭知易科罰金之折算標準。
四、沒收係屬從刑，而從刑附屬於主刑，應依主刑所適用之法律
    （最高法院95年5 月23日第8 次刑事庭會議決議參照）。查
    共同正犯丁○○所執犯本案之機車鑰匙1 支，雖未經扣案，
    惟該鑰匙乃丁○○所有者，業據丁○○陳明在卷（警卷第2
    頁），且卷內並無何證據顯示該鑰匙業已滅失，依共犯連帶
    沒收理論及刑法第38條第1 項第2 款、第3 項，自應為沒收
    之宣告。
據上論斷，應依刑事訴訟法第299 條第1 項前段，刑法第28條、
第320 條第1 項、第2 條第1 項前段，修正前刑法（下同）第41
條第1 項、第38條第1 項第2 款、第3 項，刑法施行法第1 條之
1 ，修正前罰金罰鍰提高標準條例第2 條（現已刪除），判決如
主文。
本案經檢察官甲○○到庭執行職務。
中　　華　　民　　國　　96　　年　　2 　　月　　15　　日
                  刑事第十庭  審判長法　官  陳玉聰
                                    法  官  楊淑珍
                                    法  官  莊珮吟
以上正本證明與原本無異。
如不服本判決，應於判決送達後10日內，向本院提出上訴狀。
中　　華　　民　　國　　96　　年　　2 　　月　　15　　日
                                    書記官  蔡妮君
┌───────────────────────────────────────────────┐
│附表：                                                                                        │
├──────┬─────────────┬─────────────┬───────┬────┤
│相關變更條文│行為時法（下稱舊法）之內容│裁判時法（下稱新法）之內容│比  較  理  由│備    註│
├──────┼─────────────┼─────────────┼───────┼────┤
│【罰金刑最低│罰金：（銀元）1 元以上。  │罰金：新臺幣1000元以上，以│罰金刑之最低度│舊法有利│
│度刑之變更】│                          │百元計算之。              │刑，由銀元10元│。      │
│刑法第33條第│                          │                          │（前經提高10倍│        │
│5 款：      │                          │                          │）即新臺幣30元│        │
│            │                          │                          │，提高為新臺幣│        │
│            │                          │                          │1000元。      │        │
├──────┼─────────────┼─────────────┼───────┼────┤
│【易科罰金折│犯最重本刑為5 年以下有期徒│犯最重本刑為5 年以下有期徒│易科罰金折算標│舊法有利│
│算標準變更】│刑以下之刑之罪，而受6 個月│刑以下之刑之罪，而受6 個月│準由銀元300 元│。      │
│修正前刑法第│以下有期徒刑或拘役之宣告…│以下有期徒刑或拘役之宣告者│即新臺幣900 元│        │
│41條第1 項前│得以（銀元，下同）1 元以上│，得以新臺幣1000元、2000元│，提高為以新臺│        │
│段、修正前罰│3 元以下折算1 日，易科罰金│或3000元折算1 日，易科罰金│幣1000元、2000│        │
│金罰鍰提高標│。依刑法第41條易科罰金…就│。                        │元或3000元折算│        │
│準條例第2 條│其原定數額提高為100 倍折算│                          │1 日。        │        │
│→現行刑法第│1 日；法律所定罰金數額未依│                          │              │        │
│41條第1 項前│本條例提高倍數，或其處罰法│                          │              │        │
│段          │條無罰金刑之規定者，亦同。│                          │              │        │
╠═╤════╧═════════════╧═════════════╧═══════╧════╣
║結│1.論罪科刑方面，茲經整體比較結果，以舊法之罰金刑最低度刑較低，較為有利。                  ║
║論│2.易刑規定方面（尚無須整體適用），以舊法之易科罰金折算標準較低，較為有利。                ║
╚═╧═════════════════════════════════════════════╝
附錄本案所犯法條：
《刑法第320 條第1 項》
意圖為自己或第三人不法之所有，而竊取他人之動產者，為竊盜
罪，處5 年以下有期徒刑、拘役或500 元以下罰金。
《刑法施行法第1 條之1 》
中華民國94年1 月7 日法修正施行後，刑法分則編所定罰金之貨
幣單位為新臺幣。
94年1 月7 日刑法修正時，刑法分則編未修正之條文定有罰金者
，自94年1 月7 日刑法修正施行後，就其所定數額提高為30倍。
但72年6 月26日至94年1 月7 日新增或修正之條文，就其所定數
額提高為3 倍。
